【裁判字號】    96,易,2705
【裁判日期】    971231
【裁判案由】    詐欺
【裁判全文】
臺灣板橋地方法院刑事判決              96年度易字第2705號
公  訴  人  臺灣板橋地方法院檢察署檢察官
被      告  戊○○
選任辯護人  邱雅文律師
上列被告因詐欺案件，經檢察官提起公訴（95年度偵字第22027
號），及臺灣臺北地方法院檢察署檢察官移送併案審理（95年度
偵字第19935 號），被告於準備程序進行中就被訴事實為有罪之
陳述，經告知簡式審判程序之旨，並聽取當事人、辯護人之意見
後，本院裁定由受命法官獨任進行簡式審判程序，判決如下：
        主  文
戊○○連續意圖為自己不法之所有，以詐術使人將本人之物交付
，處有期徒刑貳年。
        事實及理由
一、本件犯罪事實及證據，除犯罪事實另補充「戊○○復承繼原
    意圖為自己不法所有之概括犯意，於民國九十四年十二月一
    日，在報章刊登投資廣告，並提供0000000000號行動電話號
    碼以供聯絡，適乙○○見報去電聯繫，戊○○即於同年月十
    一日晚間八時許，以化名「許鴻彥」與乙○○相約在臺中縣
    霧峰鄉○○路、育英街口見面詳談，進而向乙○○誆稱可投
    資當舖放款生意，獲利頗豐等語，致乙○○陷於錯誤，於同
    年十二月十二日起至九十五年二月間某日止，陸續匯款或當
    面交付現金共計新臺幣（下同）五十一萬六百元，戊○○取
    得上開款項後，僅分二次匯款返還共三萬元，隨即避不見面
    ，迨乙○○於九十五年四月四日電話聯繫戊○○無著，始知
    受騙」，及證據另補充「被告戊○○於本院審理時之自白、
    告訴人乙○○之指訴、臺中縣大里市農會匯款申請書二紙、
    臺中市農會跨行匯出匯款回單二紙、華南商業銀行南臺中分
    行全行通收存款憑條存根一紙、華南商業銀行太平分行匯款
    回條聯一紙、臺灣中小企業銀行興中分行存款憑條十紙、太
    平宜欣郵局郵政國內匯款執據一紙、中華郵政公司自動櫃員
    機交易明細表三紙」外，均引用檢察官起訴書之記載（詳如
    附件）。
二、論罪科刑部分：
    (一)被告戊○○行為時於九十四年二月二日修正公布之刑法，
      已自被告行為後之九十五年七月一日起施行，另刑法施行
      法亦於九十五年六月十四日增訂該法第一條之一規定，並
      自九十五年七月一日施行。其中修正後刑法第二條之規定
      ，乃係關於新舊法比較適用之準據法，其本身無關行為可
      罰性要件之變更，故於九十五年七月一日刑法修正施行後
      ，如有涉及比較新舊法之問題，即應逕依修正後刑法第二
      條第一項規定，為「從舊從輕」之比較（最高法院九十五
      年度第八次刑事庭會議決議意旨參照）。且比較時應就罪
      刑有關之共犯、未遂犯、連續犯、牽連犯、結合犯以及累
      犯加重、自首減輕、暨其他法定加減原因、與加減例等一
      切情形，綜其全部之結果，而為比較，最高法院二十四年
      上字第四六三四號判例意旨可資參照。經查：
      (1)修正後刑法第五十六條規定，業已刪除連續犯之規定。
        故連續數行為而犯同一罪名，依修正前刑法第五十六條
        規定，應以一罪論，但得加重其刑；而依修正後規定，
        則已無連續犯可資適用，即應將各次犯行以數罪併合處
        罰，是以應依刑法第二條第一項前段之規定，認適用修
        正前關於連續犯之規定，對被告自係較為有利。
      (4)另上開修正後刑法自九十五年七月一日施行前，刑法分
        則編有關罰金刑之貨幣單位係銀元，且應依罰金罰鍰提
        高標準條例第一條、第四條之規定，按各該具體條文制
        定或修正之先後，定其罰金刑部分提高之倍數。惟因上
        開刑法施行法業已增訂第一條之一，該條規定：「中華
        民國九十四年一月七日刑法修正施行後，刑法分則編所
        定罰金之貨幣單位為新臺幣。九十四年一月七日刑法修
        正時，刑法分則編未修正之條文定有罰金者，自九十四
        年一月七日刑法修正施行後，就其所定數額提高為三十
        倍。但七十二年六月二十六日至九十四年一月七日新增
        或修正之條文，就其所定數額提高為三倍」，亦即自九
        十五年七月一日起，刑法分則編所定罰金之貨幣單位，
        由原來之銀元改為新臺幣，且九十四年一月七日刑法修
        正時，刑法分則編未修正之條文定有罰金者，自九十五
        年七月一日日起，有關罰金之數額提高為三十倍。換言
        之，刑法施行法第一條之一施行後，罰金刑之貨幣單位
        雖有「銀元」、「新臺幣」之更異，惟適用結果之罰金
        刑最高額度則無二致。再參照刑法施行法第一條之一之
        立法理由說明：「……考量新修正之刑法施行後，不再
        適用現行法規所定貨幣單位折算新臺幣條例，為使罰金
        數額趨於一致，避免衍生新舊法比較適用問題，以緩和
        實務適用法律之衝擊，於不變動罰金數額之前提下，爰
        為第二項規定。」，可知本條規定之目的，即在於避免
        就罰金之提高部分再比較新舊法，應屬修正後刑法第二
        條之特別規定，而應優先適用。據此，刑法第三百三十
        九條第一項之詐欺取財罪係定有罰金刑之罪，應逕行適
        用刑法施行法第一條之一之規定即可，毋庸再依修正後
        刑法第二條第一項之規定，比較刑法施行法第一條之一
        及罰金罰鍰提高標準條例第一條之規定何者有利於被告
        ，附此敘明。
      (二)查被告自九十四年一月起至九十五年二月間止，連續施
        以詐術欺騙被害人丙○○、丁○○、甲○○、乙○○，
        致丙○○等人陷於錯誤，分別交付被告五百餘萬元、九
        十萬元、一百餘萬元及五十餘萬元不等款項之犯行，核
        其所為，係犯刑法第三百三十九條第一項之詐欺取財罪
        。其先後多次詐欺取財犯行，時間緊接，所犯係構成要
        件相同之罪，顯係基於概括犯意反覆為之，爰依修正前
        刑法第五十六條之規定，認係連續犯，應論以一罪，並
        加重其刑。被告上開詐騙被害人乙○○之犯行雖未據起
        訴，惟此部分與已起訴之犯行，有連續犯之裁判上一罪
        關係，自為起訴之效力所及，本院自得併予審理，附此
        敘明。爰審酌被告曾於八十九年間以在報紙刊登徵婚啟
        事，誘騙不知情女子與之交往，進而詐騙金錢之犯行，
        業經臺灣臺北地方法院以九十二年度易字第一０一四號
        判決判處有期徒刑一年二月，嗣經臺灣高等法院於九十
        三年三月三十日以九十二年度上易字第三六八三號判決
        駁回上訴確定，此有臺灣高等法院被告前案紀錄表、上
        開臺灣高等法院刑事判決附卷可稽，竟未思悔改，猶仍
        故技重施，兼衡其素行、犯罪之動機、目的、手段、所
        詐騙之金額高達七百多萬元，暨犯後坦承犯行，惟迄於
        本案辯論終結最後日前僅與被害人丙○○、乙○○達成
        和解，並僅各給付一萬元等一切情狀（有被告提出之和
        解書二紙及匯款單在卷為憑），量處如主文所示之刑。
三、爰依刑事訴訟法第二百九十九條第一項前段、第二百七十三
    條之一第一項、第三百十條之二、第四百五十四條第一項、
    第二項，刑法第二條第一項前段、第三百三十九條第一項、
    修正前刑法第五十六條，刑法施行法第一條之一，判決如主
    文。
四、如不服本判決，得自收受送達之翌日起十日內向本院提出上
    訴狀（須附繕本）。
本案經檢察官張慶林到庭執行職務。
中    華    民    國    97    年    12    月    31    日
                  刑事第十四庭  法  官  李幼妃
以上正本證明與原本無異
如不服本判決應於送達後10日內向本院提出上訴狀
                                書記官  廖貞音
中    華    民    國    97    年    12    月    31    日


司法院資訊處製作；財團法人民間司法改革基金會備份。
